【裁判字號】    89,交上訴,86
【裁判日期】    890906
【裁判案由】    遺棄等
【裁判全文】
臺灣高等法院刑事判決                            八十九年度交上訴字第八六號
    上  訴  人
    即  被  告  乙○○
    選任辯護人  黃炳飛
右上訴人因遺棄等案件，不服臺灣桃園地方法院八十九年度交訴字第二五號，中華民
國八十九年三月三十一日第一審判決（起訴案號：臺灣桃園地方法院檢察署八十八年
度偵字第一八四七九號、八十九年度偵字第三九九號）提起上訴，本院判決如左：
    主  文
原判決撤銷。
乙○○駕駛動力交通工具肇事，致人傷害而逃逸，處有期徒刑柒月。
    事  實
一、乙○○於民國八十八年十一月十九日凌晨五時五十分許，駕駛ＡＣ─八六五０號
    自用小客車之動力交通工具，沿桃園縣桃園市○○路○段，由台北往桃園方向行
    駛，在行經上開路段一二一號前時，撞及正騎乘三輪車穿越上開路段之陳昱良，
    致陳昱良倒地，受有頭部外傷、蛛網膜下出血及左耳裂傷之傷害（過失傷害部分
    已撤回告訴），其肇事致人傷害而駕車逃逸。嗣經路人報警、送醫而循線查獲乙
    ○○。
二、案經臺灣桃園地方法院檢察署檢察官偵查起訴。
    理  由
一、訊據上訴人即被告乙○○固坦承於右揭時地駕駛上開自用小客車撞及被害人陳昱
    良肇事，惟矢口否認右揭犯行，辯稱：伊肇事後有下車查看，惟並未發覺被害人
    倒地，以為撞到障礙物，即駕車離去，並無逃逸及遺棄之故意云云。惟查被害人
    車禍後迄就醫期間陷於昏迷，業據證人即其兄甲○○於警訊中證述明確（見偵三
    九九卷第五頁），參以被害人係受有頭部外傷、蛛網膜下出血及左耳裂傷之傷害
    ，有診斷證明書在卷可稽。又被告車輛左前燈罩損壞（見偵三九九卷第十頁），
    被害人橫越馬路是否未注意來車之過失，被告豈有不下車理論何造過失多寡，而
    干願自負賠償責任之理？而被告於警訊中供承：「陳昱良當時騎乙部三輪車橫過
    馬路時，撞擊其三輪車車尾，事後我有下車但隨後便肇事逃逸」等語（見偵三九
    九卷第二頁反面），是被告明知撞擊橫越馬路之三輪車，自知該車有人駕駛，且
    既已下車查看，豈有未發現被害人之理？另由卷附照片所示現場路寬而直，三輪
    車上下相反、翻覆路中，且瓦楞紙散落一地（見偵三九九卷第九頁），被告豈有
    未見異狀，以為撞到障礙物之理？顯係下車理論，竟見被害人不醒人事而乘機逃
    逸。被告事後畏罪卸責之詞，不足採信。其聲請訊問證人其母林冬梅以證明其母
    在車上受此突來驚嚇嘔吐不止，乃上車送母離去，惟查事證業臻明確，被告之母
    係屬至親，難免偏頗，殊難以其證言推翻前開事證，且被告若非撞人而係撞擊障
    礙物，有何驚嚇嘔吐可能？被告既知撞擊三輪車，又豈有因母嘔吐，即就現場狀
    況視而不見，急欲離去，而致未見有人受傷之理？又被告聲請訊問其弟盧建福、
    警員曾瑞芽、被害人陳昱良，本院以被告肇事逃逸事證明確，均核無傳訊必要。
    被告事證明確，犯行洵堪認定，應予依法論科。
二、核被告所為，係犯刑法第一百八十五條之四之駕駛動力交通工具肇事，致人傷害
    而逃逸罪。被告所犯前開罪名係其所犯同法第二百九十四條第一項遺棄罪之特別
    規定，就後者自不另論罪。
三、原審予以論罪科刑，固非無見。惟查原判決認被告所犯刑法第一百八十五條之四
    之駕駛動力交通工具肇事，致人傷害而逃逸罪，與其所犯同法第二百九十四條第
    一項遺棄罪間，有一行為而觸犯數罪名之想像競合關係，為想像競合犯，即有未
    洽。被告上訴否認犯行，雖無理由，惟原判決既有可議，自應由本院予以撤銷改
    判。爰審酌被告原無前科，素行尚佳，駕車肇事，竟心存僥倖而逃逸，以規避應
    負責任，犯後否認犯行，及與被害人以新台幣五萬五千元達成和解等一切情狀，
    量處如主文所示之刑，以示懲儆。
據上論斷，應依刑事訴訟法第三百六十九條第一項前段、第三百六十四條、第二百九
十九條第一項前段，刑法第一百八十五條之四，判決如主文。
本案經檢察官呂丁旺到庭執行職務。
中      華      民      國    八十九    年      九      月      六      日
                              臺灣高等法院刑事第二十四庭
                                  審判長法  官  陳  貽  男
                                        法  官  陳  憲  裕
                                        法  官  聶  齊  桓
右正本證明與原本無異。
如不服本判決應於收受送達後十日內向本院提出上訴書狀，其未敘述上訴之理由者並
得於提起上訴後十日內向本院補提理由書（均須按他造當事人之人數附繕本）。
                                        書記官  陳  思  云
中      華      民      國    八十九    年  九      月      七      日
附錄本判決論罪科刑法條：
刑法第一百八十五條之四
駕駛動力交通工具肇事，致人死傷而逃逸者，處六月以上五年以下有期徒刑。


司法院資訊處製作；財團法人民間司法改革基金會備份。
